【裁判字號】    92,上易,1802
【裁判日期】    921209
【裁判案由】    詐欺
【裁判全文】
臺灣高等法院臺中分院刑事判決          民國九十二年度上易字第一八○二號
    上  訴  人  臺灣臺中地方法院檢察署檢察官
    被      告  丙○○
右上訴人因被告詐欺案件，不服臺灣臺中地方法院中華民國九十二年八月十四日第一
審判決（民國九十二年度易字第一七三六號，起訴案號：臺灣臺中地方法院檢察署民
國九十二年度偵字第一○四七一號；併辦案號：臺灣花蓮地方法院檢察署九十二年度
偵緝字第一六八號），提起上訴，本院判決如左：
    主      文
原判決撤銷。
丙○○連續幫助意圖為自己不法之所有，以詐術使人將本人之物交付，處有期徒刑肆
月，如易科罰金，以佰元折算壹日。
    事      實
一、(一)丙○○已年滿四十六歲（行為時），係心智成熟之成年人，應可預見金融機構
    帳戶係個人理財之重要工具，為攸關個人財產、信用之表徵，如將存摺、提款卡
    交給他人使用，可能成為該人掩飾犯罪所得之工具，竟不顧他人可能遭受損害之
    危險，而基於概括幫助他人犯罪意思，先幫助某自稱「林先生」之成年人（真實
    姓名年籍不詳）詐欺取財之不確定故意，於民國（下同）九十年十月十五日，至
    臺中市西屯區中興商業銀行西屯分行開設帳號為000000000000號帳
    戶後，於不詳時、地，將前開帳戶之存摺、提款卡交給「林先生」使用。該自稱
    「林先生」之人即意圖為自己不法之所有，於九十一年十月二十九日十三時許，
    撥打電話至乙○○位於新竹縣新豐鄉○○路○段四五七巷五號五樓之住處，佯稱
    其係「帳務稽查組人員」，並稱乙○○之夫張心滿有一筆新台幣（以下同）三千
    五百十八元稅款可退還，使乙○○誤信其言，將張心滿在湖口郵局帳戶之帳號告
    知該名「林先生」，並於同日下午某時依「林先生」之指示持提款卡前往新豐鄉
    山崎派出所附近郵局之自動提款機進行餘額查詢，致該帳戶內九萬三千五百八十
    一元以跨行轉帳之方式，轉入丙○○上開中興銀行帳戶內。嗣經乙○○再持提款
    卡查詢，發現前開款項已被匯出，始知受騙。(二)又丙○○（另案臺灣花蓮地方法
    院檢察署函送本院併辦）再基於原概括之犯意連續自九十一年六月間，夥同其知
    情之配偶徐惠貞（另案臺灣花蓮地方法院檢察署檢察官偵查起訴）將徐惠貞所有
    彰化莿腳郵局帳號00000000000000號、安泰銀行員林分行帳號0
    0000000000000號及另二本不詳銀行之存簿共四本，以每本存摺四
    千元之代價出售，幫助韓致中（在逃臺灣花蓮地方法院檢察署另案通緝中）供為
    詐騙他人財物匯款之用。其復於九十一年十月間，支付四千一百元報酬給知情之
    黃瑞寬（另案臺灣花蓮地方法院檢察署檢察官偵查起訴），以黃瑞寬之名義申請
    電話四支交給韓致中使用，韓致中遂命其同夥不詳姓名之成年人，於九十一年十
    二月十日上午十一時三十九分使用其中0000000000號電話，撥打電話
    至被害人謝貴英之行動電話0000000000號，佯以得核退中華電信公司
    租用之電話機租費每支一千五百元為由，使謝貴英陷於錯誤，而依指示操作郵局
    提款機，致謝貴英所有郵局帳號0000000000000000號帳戶內現
    金六萬五千七百二十元之存款，全數匯至徐惠貞所有上開安泰銀行員林分行帳號
    00000000000000號帳戶內。韓致中隨即命人於同一時間，將上開
    徐惠貞帳戶之匯款領走。韓致中以同手法自九十一年十月三十日起至同年十二月
    十日止以上開帳戶詐取其他被害人財產在安泰銀行員林分行帳號0000000
    0000000號帳戶內計詐得款項四十六萬九千二百八十四元；在彰化莿腳郵
    局帳號00000000000000號帳戶內計詐得款項十七萬八千元。
二、案經乙○○訴由臺灣新竹地方法院檢察署呈請臺灣高等法院檢察署檢察長核令移
    轉臺灣臺中地方法院檢察署檢察官偵查起訴，暨臺灣花蓮地方法院檢察署函送本
    院併案審判（九十二年度偵緝字第一六八號）。
    理      由
一、訊據被告丙○○（以下稱被告）固坦認上開中興銀行帳戶為其所開立，但矢口否
    認有何詐欺犯行，辯稱：存摺、提款卡是放在皮包內，其到臺中縣豐原市做工，
    將皮包放在機車置物廂，於不詳時間，連同存摺、提款卡均被竊走，該帳戶剛開
    戶不久，尚未使用過就被偷了，因帳戶內只有一百元，其認為以後再申請即可，
    且警察不會處理這種小事，因此未向銀行掛失，亦未報警處理等語。經查：
  (一)告訴人乙○○於九十一年十月二十九日下午某時，在新竹縣新豐鄉山崎派出所附
    近郵局自動提款機被自稱「林先生」之成年人以轉帳方式，將其夫張心滿帳戶內
    之九萬三千五百八十一元轉入被告上開中興銀行帳戶內，業據告訴人乙○○於檢
    察官偵訊中指述甚詳，並有張心滿之郵局儲金簿影本及中興商業銀行西屯分行九
    十二年三月二十八日（九二）興銀西屯字第二十五號函檢附之開戶資料暨交易明
    細表各一份在卷可憑。
  (二)次查被告行為時已年滿四十六歲，係心智成熟之成年人，應知其銀行存摺及提款
    卡係重要之物，倘被他人持以從事不法使用，非但損害其信用，更可能使其自己
    干犯刑責，竟於失竊後，未向原開戶銀行申報掛失，亦未報警處理，其所辯顯與
    事理有違，不足採信，堪認被告係將該帳戶存摺及提款卡交給他人使用。又金融
    帳戶係個人理財之重要工具，攸關個人財產、信用之表徵，一般人當無隨意交予
    陌生人使用之可能；參以個人至各金融機關開戶並無何資格限制，該自稱「林先
    生」不願自行開立帳戶之行徑已不符社會正當行事之常情，如非供作犯罪所得出
    入之帳戶或其他不法目的，應無隱匿自己姓名而使用他人金融帳戶之必要；且邇
    來利用電話佯稱退稅進而詐財之犯罪型態層出不窮，該等犯罪多數均係利用人頭
    帳戶作為出入帳戶，並經媒體廣為披載，依被告之智識程度判斷，對於來歷不明
    之陌生人要求交付存摺、提款卡乙事，應有預見可能被作為不法用途之能力，乃
    其竟置此於不顧，仍將前開存摺等物交予不詳姓名之「林先生」持有，顯然係對
    帳戶若被他人用以犯罪（包括從事詐欺犯罪在內），亦不違背其本意，究其行為
    ，實不無幫助他人從事詐欺犯罪之不確定故意，被告將存摺、提款卡等物交給不
    詳姓名之人，使其得以遂行前述詐欺犯罪，其構成幫助刑法詐欺罪之犯行，被告
    此部分犯罪事證明確，堪以認定。
二、本件事實欄一之二併辦部分，臺灣花蓮地方法院檢察署檢察官偵查中，訊據被告
    徐惠貞坦承前揭犯嫌不諱，核與被告供述之情形相符，並經告訴人謝貴英指述甚
    明在卷，復有安泰銀行員林分行帳號00000000000000號、彰化荊
    腳郵局帳號00000000000000號帳存提款紀錄表及0000000
    000號、0000000000號電話通聯紀錄，電話申請租用申請書影本附
    卷可稽。是其事證已臻明確，被告犯行堪以認定。雖據另案被告黃瑞寬於臺灣花
    蓮地方法院檢察署檢察官偵查中坦承前揭收取四千一百元之報酬而提供名義供被
    告申請四支電話使用不諱，惟矢口否認有共謀詐取財產之犯嫌。然查，另案被告
    黃瑞寬於案發前曾受有報酬，且所提供四支電話之每支月費均高達數萬元，且在
    案發後其復接受款項，是其所辯不知情等語，應屬卸責之詞，顯不足採信。此外
    ，復有安泰銀行員林分行帳號00000000000000號、彰化荊腳郵局
    帳號00000000000000號帳存提款紀錄表及0000000000
    號、0000000000號電話通聯紀錄、電話申請租用申請書影本附卷可稽
    。是另案被告黃瑞寬犯罪事證亦明確，本件被告併辦部分犯行堪以認定。
三、基於前開(一)、(二)事實，該自稱「林先生」之人及另案被告韓致中，顯有意圖為自
    己不法所有之犯意，而藉被告及徐惠貞之帳戶，向告訴人黃淑惠、謝貴英先後詐
    得九萬三千五百八十一元、六萬五千七百二十元及其他被害人四十六萬九千二百
    八十四元、十七萬八千元，其行為係犯刑法第三百三十九條第一項之詐欺取財罪
    。核被告所為，係犯刑法第三十條第一項、第三百三十九條第一項之幫助詐欺取
    財罪。查本件被告雖與另案被告徐惠貞、黃瑞寬就事實欄一之(二)部分，有犯意聯
    絡，惟按刑法第二十八條之共同正犯，係指二人以上共同實施犯罪之行為而言，
    幫助他人犯罪，並非實施正犯，在事實上雖有二人以上共同幫助他人犯罪，要亦
    各自負幫助他人犯罪責任，仍無適用刑法第二十八條之餘地（參照最高法院三十
    三年上字第七九三號判例），故本件主文不必記載「共同幫助」之字樣。被告先
    後幫助自稱「林先生」及另案被告韓致中詐欺取財，時間緊接，觸犯犯罪構成要
    件相同之罪名，顯係基於概括犯意反覆實施，應依連續犯論以一罪。再查前開(二)
    被告犯罪事實（即臺灣花蓮地方法院檢察署九十二年度偵緝字第一六八號部分）
    ，因屬連續犯之部分行為，為裁判上之一罪，本院自得依法併案審判。原審法院
    認被告犯罪事證明確，予以論罪科刑，固非無見。惟查原審法院未及前揭併辦部
    分併案審判，即有可議，檢察官上訴意旨認原審判決量刑過輕，為有理由，自應
    由本院將原審判決撤銷改判。又從犯之處罰，得按正犯之刑減輕之，刑法第三十
    條第二項定有明文，爰依上開規定，減輕其刑。爰審酌被告之行為使他人易於實
    施詐欺犯罪，不利追查，並造成被害人等之損失非輕，及自稱「林先生」、另案
    韓致中詐欺所得財物，及其素行、犯罪之動機、目的、手段、方法、所得、犯後
    態度等一切情狀，量處如主文第二項所示之刑，並諭知易科罰金之折算標準。
四、據上論結：應依刑事訴訟法第三百六十九條第一項前段，第三百六十四條，第二
    百九十九條第一項前段，刑法第三十條第一項，第五十六條，第三百三十九條第
    一項，第三十條第二項，第四十一條第一項前段，罰金罰鍰提高標準條例第一條
    前段，第二條，判決如主文。
本案經檢察官甲○○到庭執行職務。
中      華      民      國      九十二     年    十二     月     九     日
                                  臺灣高等法院臺中分院刑事第一庭
                                        審判長法  官  陳  紀  綱
                                              法  官  陳  登  源
                                              法  官  方  艤  駐
右正本證明與原本無異。
不得上訴。
                                              書記官  江  玉  萍
中      華      民      國      九十二     年    十二     月    十一    日
【附錄論罪科刑法條】
刑法第三十條：
幫助他人犯罪者，為從犯。雖他人不知幫助之情者，亦同。
從犯之處罰，得按正犯之刑減輕之。
刑法第三百三十九條第一項：
意圖為自己或第三人不法之所有，以詐術使人將本人或第三人之物交付者，處五年以
下有期徒刑、拘役或科或併科一千元以下罰金。
                                                                        Ｉ


司法院資訊處製作；財團法人民間司法改革基金會備份。
